臺灣彰化地方法院交通事件裁定　　　　 96年度交聲字第584號
異議人即
受處分人　　甲○○
上列異議人即受處分人因違反道路交通管理處罰條例案件，對於
交通部公路總局臺中區監理所彰化監理站民國（下同）96年7月
9日所為之裁決書（彰監四字第更裁64─Z00000000號）不服，聲
明異議，本院裁定如下：
    主  文
異議駁回。
    理  由
一、異議意旨略以：92年10月23日17時30分許，異議人駕駛車
    牌號碼M8-8387號自用小客車，行經國道一號高速公路南下
    103公里處，突然有警察從後方開車來將異議人攔下，說異
    議人超速，異議人當時與員警溝通，要求員警舉證或將測速
    器給異議人看，但員警不予理會而要求異議人簽名，異議人
    實在無法苟同。若當時人拒簽舉發單，該舉發單是否具有
    效力？事件發生至今將近4年，裁決所才作出裁決，而且
    並無測速照片，實在無法令人信服，為此提出異議。
二、按道路交通管理處罰條例第90條前段規定：「違反本條例之
    行為，自行為成立之日起；行為有連續或繼續之狀態者，自
    行為終了之日起，逾三個月不得舉發。」，此為舉發之時效
    規定。本件警方係於92年10月23日17時30分，在國道一號南
    下103公里處，攔停異議人，並填具舉發單要求異議人簽名
    ，此為異議人所不爭執。因此警方開單舉發之意思表示，已
    經於3個月之法定期限內到達於異議人，至於異議人簽名或
    不簽名，並不妨礙合法舉發之效力。
三、又按道路交通管理處罰條例第33條規定：「汽車行駛於高速
    公路、快速公路或設站管制之道路，不遵使用限制、禁止、
    行車管制及管理事項之管制規則而有下列行為者，處汽車駕
    駛人新臺幣3千元以上6千元以下罰鍰：一、行車速度超過規
    定之最高速限或低於規定之最低速限。」，又按道路交通管
    理處罰條例第63條汽車駕駛人有下列各款所列條款之一者，
    除依原條款處罰鍰外，並予記點：一、有第33條第1項...
    情形之一者，各記違規點數一點。」此為高速公路超速之處
    罰規定。本案唯一值得探究的，即是否有足夠證據足以認定
    異議人違規事實。經查：
  (一)舉發之員警曾東椿到庭證稱：「（提示舉發單，本案是你舉
    發？）這是我與另一位同事一起告發的違規單，我們是根據
    雷射槍的結果才攔下的... （測速117公里如何測得？）儀
    器有一鏡頭，有紅外線小紅點，對準車輛不到一秒鐘，就可
    以反映出車速，是單點對一部車。（所以你認為不可能有誤
    測的情形？）是的。（本案是否使用雷射槍？）違規單是有
    寫測量的距離，舉發單上面有寫測量的距離，上排是車輛速
    度值，是144.4公尺外測到他的超速，下排是距離值。（測
    速有無照相的功能？）沒有。（有無反應提昇設備功能？）
    ... 我們巡邏沒有此配備，我在現場無法直接攔下車輛，因
    怕安全問題，我們會尾隨到較安全的地方才攔下，開單的人
    是我的同事，執雷射槍的人是我。」等語，可以得知警員是
    以雷射測速槍瞄準異議人車輛後，測得超速事實後，才攔下
    異議人，而雷射測速槍有紅外線瞄準功能，是瞄準異議人車
    輛後，才進行測速，不至於誤認車輛。
  (二)異議人於本院訊問中陳稱：「... 我的車在中線，我發現他
    們的車子在我旁邊，並沒有攔下我，但之後才從後面將我攔
    下... 」等語，而舉發之員警曾東椿亦解釋：「如果現場不
    適宜當庭攔下，我們會跟隨到較安全的地方才攔下。」等語
    ，因為異議人車輛行進在中線，如果警員貿然搖指揮棒，也
    可能造成其他車道車輛之誤會，若不同車道之車輛突然一起
    減速擠入路肩，可能會引發交通風險，員警的解釋也有相當
    理由。
  (三)關於交通裁決之「裁罰時效」，於道路交通管理處罰條例固
    然無規定，「違反道路交通管理事件統一裁罰基準及處理細
    則」第44條所規定5個月期限，亦屬訓示規定。但95年2月5
    日起施行之行政罰法，第27條第1項規定「行政罰之裁處權
    ，因三年期間之經過而消滅。」，第45條亦規定「本法施行
    前違反行政法上義務之行為應受處罰而未經裁處，於本法施
    行後裁處者，除第十五條、第十六條、第十八條第二項、第
    二十條及第二十二條規定外，均適用之。前項行政罰之裁處
    權時效，自本法施行之日起算。」，故95年2月5日以前已發
    生之違規事件，均應於98年2月4日以前裁罰完畢，這種立法
    顯然對於行政機關要求非常寬鬆，以致於異議人會在事隔多
    年後才收到裁罰通知。這種立法雖然非常寬鬆，但裁決機關
    若秉持行政效率觀念，仍應儘速裁決，方能符合人民期待。
    原裁決機關已於98年2月4日期限前裁決，雖然與違規事實相
    距4年，但仍為於法有據。
  (四)異議人一再爭執警方沒有提出測速相片，然員警已經解釋，
    這是因為測速槍沒有照相功能，巡邏警車並沒有配置這種裝
    備。而舉發單當時確實填寫是「雷射槍測速行駛117 公里，
    限速100公里，超速17公里，測距144.4公尺」，可見當時確
    實有以雷射槍測速，也顯示是在144.4公尺外測得，此並非
    警員事後到法庭才臨時編篡之事實。若有測速相片固然可免
    爭議，但無測速相片時，並不表示其他機器設備不能使用，
    而且究竟能添購多少設備，也牽涉預算與編制問題。交通法
    令並未規定必須以「測速相片」為唯一證據方法，既然警方
    以雷射測速槍測得違規事實，該科學方法亦可堪信任，則異
    議人違規事實可堪認定，原裁決裁量亦無失當。本件異議為
    無理由，應予駁回。
四、據上論斷，應依道路交通管理處罰條例第87條第2項、道路
    交通案件處理辦法第19條，裁定如主文。
中　　華　　民　　國　　96　　年　　8　　月　　8 　　日
                  交通法庭法  官  葉明松
以上正本證明與原本無異
如不服本裁定，應於裁定送達後5日內向本院提出抗告狀 (須附
抗告狀繕本)。
中　　華　　民　　國　　96　　年　　8　　月　　8 　　日
                          書記官  于淑真
